臺灣高等法院刑事判決
109年度上易字第622號
上  訴  人  臺灣臺北地方檢察署檢察官
被      告  李治憲


上列上訴人因被告妨害名譽案件，不服臺灣臺北地方法院109年
度易字第57號，中華民國109年2月17日第一審判決（聲請簡易判
決處刑案號：臺灣臺北地方檢察署108年度調偵字第2958號），
提起上訴，本院判決如下：
    主  文
上訴駁回。
    理  由
一、本案經本院審理結果，認第一審諭知被告甲○○無罪，核無不
    當，應予維持，並引用第一審判決書記載之無罪理由（如附
    件）。
二、檢察官上訴意旨略以：
  ㈠原判決認：「本件甲○○認為他所為並未造成他人車損，依法
    並無通報義務，魏振廷不僅要求他進行無義務的通報之舉，
    又不願停留等待警察抵達現場而擔任證人，更當場用手機拍
    攝他的一舉一動，明顯是在為難他，才會在雙方的一番爭執
    之後，口出『神經病』之語，已如前述；而魏振廷於警詢時也
    供稱：『我當下質疑他撞到別人的車，至少要留張字條或報
    警以表示負責。但對方情緒失控，除了阻擋我的去路，還在
    基隆路與忠孝東路四段之路口人行道上公開罵我神經病』等
    語（偵卷第15頁）。是以，甲○○既然是因為一時情緒失控才
    口出『神經病』，可見他是因為自認並未造成他人車損，對魏
    振廷並無依據的見『義』勇為之舉不滿所為的言語發洩，他主
    觀上是否基於侮辱魏振廷的犯意而為，即有疑義。」等節。
    此部分有判決理由矛盾之處：
  ⒈原判決上揭所認一節，實際上並無任何證據可支撐原判決此
    節認定，原判決此處有判決不依據證據之違誤。蓋依照原判
    決所述係：「 『（李：其實我站在法律的立場根本不用報警
    耶）（魏：哦！所以你撞倒別人的東西就可以跑掉？然後你
    不用報警？）』、『（李：你根本不懂法律嘛，然後在那亂檢
    舉別人）（魏：我沒有要檢舉你喔，你講話要負責任，你講
    話要負責任）（李：我不要警察來了說我是神經病、發瘋，
    我希望你來作證）（魏：我要走開，我有事情…）（李：你
    已經觸犯強制罪，你強制留別人，而且我根本就沒有造成車
    損，說我造成人家損害…）』、『（李：不懂法律，在那亂，
    跟你講，正義感不是這樣使出來的）（魏：喔？）（李：我
    掀我的傷口給你看）（魏：你不用給我看）…（李：我有造
    成別人車損嗎？請你去看我的車頭，我的車，我有造成別人
    車損嗎？你憑什麼檢舉我？）…（魏：幹什麼！兇什麼！你
    沒被人兇過呢？你兇什麼？你走開喔！）（李：我有造成別
    人車損喔？我有造成別人車損喔？你懂法律嗎？你觸犯了強
    制罪ㄟ！觸犯了強制罪ㄟ）（魏：你有沒有問題啊？）』，其
    後甲○○才口出『神經病』三個字。」乙情可知，被告甲○○口出
    「神經病」乙詞，是緊接於告訴人魏振廷稱：「你有沒有問
    題啊？」，是被告應該係聽到告訴人稱其「你有沒有問題啊
    ？」，所以才會回應稱告訴人為「神經病」，因此被告此舉
    是否基於原判決所判斷之由來尚未可知。
  ⒉況原判決認：「被告是因為自認並未造成他人車損，對魏振
    廷並無依據的見『義』勇為之舉不滿所為的言語發洩。」此節
    ，亦與原判決之前所認：「依規定甲○○固然有通知警察機關
    的義務，但並不涉及肇事逃逸的刑責，這部分應先予以敘明
    」，有前後矛盾之處，因為既然原判決認定「依規定甲○○固
    然有通知警察機關的義務」，則告訴人見義勇為之舉何以成
    為「並無依據」，是原判決之上述結論不僅無證據可證明被
    告有原判決所稱之藉口，尚且原判決之判決理由存有前後矛
    盾之處。
  ㈡再參之告訴人僅係口頭告知被告應報警來處理被告涉及車禍
    及毀損他人之物等事，並未強迫被告從事任何違反其自由意
    志之行為，此亦為原判決所是認，足徵被告口出「神經病」
    乙詞言論並非就整體事情進行爭執理論，而係抽象謾罵之針
    對告訴人人格性之違法言論，本案被告行為情狀與動機明顯
    意於貶損告訴人之人格。且「神經病」或「精神病」一詞於
    我國之社會文化背景下，一般客觀人均能認為理解成係指涉
    他人「精神狀態有問題」、「情緒變化多端不穩定」、「類
    似瘋子」、「不可理喻」等情，則被告以「神經病」之侮辱
    性言詞指述告訴人，可認確已達貶損告訴人人格之程度，並
    使告訴人感覺受辱，應非法秩序所容許之合理發洩情緒之 
    範疇。且衡之人民間發生衝突糾紛時，報警處理之舉措，應
    係正當化解衝突之合法手段，反而無原判決所認被告藉以表
    達對告訴人要求報警之行為感到不合理之可能，原判決未詳
    察上情，驟認被告主觀上不具否定告訴人人格之故意，認事
    用法有違背論理法則與經驗法則之違誤。
三、然依下列說明，檢察官上訴理由俱不足採：
  ㈠按犯罪事實之認定，應憑證據，如未能發現相當證據或證據
    不足以證明被告犯罪時，自不能以推測或擬制之方法，以為
    裁判之基礎。而證據之取捨與證據之證明力如何，均屬事實
    審法院得自由裁量、判斷之職權；茍其此項裁量、判斷，並
    不悖乎通常一般人日常生活經驗之定則或論理法則，又於判
    決內論敍其何以作此判斷之心證理由者，即不得任意指摘其
    為違法。本件原審斟酌取捨被告之供述、證人即告訴人之證
    述、告訴人當場拍攝之照片、錄音錄影光碟、被告所製作之
    現場錄音譯文等卷內證據資料，已詳為說明：本件被告與告
    訴人當時發生衝突之成因，在於告訴人認為被告騎車擦撞他
    人機車，依法應通報警察機關，被告卻認為其所為並未造成
    他人車損，依法並無通報義務，告訴人不僅要求其進行無義
    務的通報之舉，又不願停留等待警察抵達現場而擔任證人，
    並當場用手機拍攝其一舉一動，明顯對其有所為難，才會在
    雙方一番爭執之後，口出「神經病」之語，而告訴人於警詢
    時亦供稱被告情緒失控、罵其神經病等語。是被告既係因自
    認並未造成他人車損，對告訴人並無依據之見「義」勇為之
    舉不滿，始一時情緒失控才口出「神經病」，從實質上判斷
    ，並非出於毫無依據的謾罵或其他足以貶損他人評價的意思
    ，而是對特定事件不滿的言語發洩，我國實務上率皆認並未
    逾越一般人生活經驗的合理範疇，被告主觀上是否基於公然
    侮辱告訴人的犯意，即有疑義等旨，因而認檢察官所舉之證
    據尚未達於使通常一般人均不致有所懷疑，而得確信其起訴
    之犯罪事實為真實之程度，遂以起訴之證據不能證明被告犯
    罪，而為被告無罪之諭知，其所為論斷從形式上觀察，難認
    有違背經驗法則、論理法則，或有其他違背法令之情形，自
    不容任意指為違法。是以，檢察官徒執前揭各詞上訴，或係
    未能綜觀雙方爭執的整體脈絡成因，或係對原判決所敘被告
    之客觀通報義務與其主觀認知二者有所混淆，或係偏執於「
    神經病」之隻字語意而忽略其整體語境所為之單方解讀，故
    其上訴指摘原判決不當，已無足取。　　
　㈡再按刑法第309條第1項之公然侮辱罪，行為人主觀上必須具
    備公然侮辱故意，而為本罪之行為，始克當之。申言之，行
    為人雖公然使用粗鄙言詞，然其主觀上若係基於針對特定事
    項之意見或評論，倘未流於單純情緒性或人身攻擊之批評、
    謾罵，此仍屬表意自由之體現，縱令其粗鄙言詞令人感到不
    快或影響名譽，仍難謂行為人具有公然侮辱之故意，自不得
    以本罪相繩。綜觀本案發生成因，業經原判決詳認如前，是
    以被告所言，固有指涉告訴人為「神經病」之意，但揆其緣
    由，無非係因被告主觀上認為其並未造成他人車損，並無報
    警義務，但告訴人不僅要求其報警，亦不願留在現場擔任證
    人，且當場用手機攝錄其之一舉一動，雙方乃因此不斷發生
    言詞爭執，互不相讓，其間告訴人尚有回以「你有沒有問題
    啊」一詞，故被告乃因而口出「神經病」之粗鄙言詞，無非
    係連結到告訴人前開令其不悅且無法溝通之舉動，自屬針對
    告訴人之舉動所為之意見表述，其為此表意堪認尚在情理之
    內，而非流於單純情緒性、人身攻擊之批評或謾罵，其言詞
    縱令告訴人感到不快或認名譽受損，亦無法遽認被告即有公
    然侮辱之故意。
四、刑事訴訟新制採行改良式當事人進行主義，檢察官負有實質
    舉證責任，法院僅立於客觀、公正、超然之地位而為審判，
    是倘檢察官無法提出證據，以說服法院形成被告有罪之心證
    ，即應為被告無罪之諭知，俾落實無罪推定原則，此觀諸刑
    事訴訟法第154條第1項、第2項、第161條第1項、第2項及第
    301條第1項規定即明。本件並無足夠證據證明被告確有公然
    侮辱之犯行，業據原判決論述明確，其所為論斷從形式上觀
    察，難認有違背經驗法則、論理法則，或有其他違背法令之
    情形，自不容任意指為違法。檢察官上訴意旨置原判決已明
    確論斷說明之事項於不顧，仍執前揭陳詞指摘原判決不當，
    然其上訴所指各情，均仍僅係本案卷內相同事證之相異評價
    ，並未提出其他積極證據供本院調查審認，其上訴指摘原判
    決不當，自無理由，應予駁回。
據上論斷，應依刑事訴訟法第373條、第368條，判決如主文。
本案經檢察官蔡正雄聲請簡易判決處刑，檢察官陳國安提起上訴
後，由檢察官李豫雙到庭執行職務。
中　　華　　民　　國　　109 　年　　4 　　月　　29　　日
　　　　　　　　　刑事第十五庭  審判長法　官  劉興浪
　　　　　　　　　　　　　　　　　    法　官  古瑞君
　　　　　　　　　　　　　　　　　    法　官  陳信旗
以上正本證明與原本無異。
不得上訴。
                                      書記官  董佳貞
中　　華　　民　　國　　109 　年　　4 　　月　　29　　日
.......................................................
（附件）　　
臺灣臺北地方法院刑事判決　　　　　　　 109年度易字第57號
公　訴　人　臺灣臺北地方檢察署檢察官
被　　　告　甲○○　
                    
                   
上列被告因妨害名譽案件，經檢察官聲請以簡易判決處刑（108
年度調偵字第2958號），本院認不宜以簡易判決處刑（108 年度
簡字第3366號），改依通常程序審理並判決如下：
    主  文
甲○○無罪。
    理  由
壹、檢察官起訴意旨：
    被告甲○○於民國108 年7 月10日晚間9 時40分左右，在臺
    北市○○區○○○路0 段000 巷00弄00號前，因故與告訴人
    魏振廷發生爭執，竟基於公然侮辱的犯意，在上述不特定人
    得共見共聞的場所，以「神經病」的不雅言語辱罵魏振廷，
    藉以貶低魏振廷的人格。綜上，檢察官認為甲○○所為，是
    犯刑法第309 條第1 項的公然侮辱罪。
貳、無罪推定、證據裁判、舉證責任等原則及證據能力的處理：
一、刑事訴訟法第154 條第2 項、第301 條第1 項分別規定：「
    犯罪事實應依證據認定之，無證據不得認定犯罪事實」；「
    不能證明被告犯罪或其行為不罰者，應諭知無罪之判決」。
    而刑事訴訟法上所謂「認定犯罪事實的證據」，是指足以認
    定被告確有犯罪行為的積極證據而言，該項證據必須適合於
    被告犯罪事實的認定，始得採為斷罪資料。如未能發現相當
    證據，或證據不足以證明，自不能以推測或擬制的方法，以
    為裁判基礎。又刑事訴訟法第161 條第1 項規定：「檢察官
    就被告犯罪事實，應負舉證責任，並指出證明之方法」。因
    此，檢察官對於起訴的犯罪事實，應負提出證據及說服的實
    質舉證責任。如果檢察官所提出的證據，不足以為被告有罪
    的積極證明，或其指出證明的方法，無從說服法院以形成被
    告有罪的心證，基於無罪推定原則，自應為被告無罪判決的
    諭知，方符憲法保障人權的意旨。
二、刑事訴訟法第308 條規定：「判決書應分別記載其裁判之主
    文與理由；有罪之判決書並應記載犯罪事實，且得與理由合
    併記載」。據此可知，無罪的判決書只須記載主文及理由，
    而其理由的論敘，僅須與卷存證據資料相符，且與經驗法則
    、論理法則無違即可；所使用的證據資料，也不以具有證據
    能力者為限，即使不具證據能力的傳聞證據，也可以作為彈
    劾證據使用。是以，無罪的判決書，就傳聞證據是否例外具
    有證據能力，原則上無須於理由內論敘說明。基此，本件甲
    ○○所為，既然經本院認定他的行為應諭知無罪，自不再論述
    所援引有關證據資料的證據能力問題。
參、檢察官起訴時所憑的證據資料、被告的辯解：
一、檢察官起訴所憑的證據資料：
編號 證據名稱 待證事實 1 甲○○的供述 坦承有在上述時間、地點與魏振廷發生爭執，並口出「神經病」的言語。 2 魏振廷的指訴 全部犯罪事實。 3 現場錄影光碟 全部犯罪事實。 
二、甲○○的辯解：
    當時我騎機車擦撞一輛停在路邊的機車，車主並不在場，該
    輛機車也沒受損，反而是我受了傷，魏振廷路過看到這情形
    ，要我報警處理。我想說又沒有人受傷，我沒有肇事逃逸，
    但魏振廷堅持要我報警，我要他留下作證，他又不願意，並
    用手機拍攝我的一舉一動，更讓我覺得困擾，我才會一時情
    緒發言，口出「神經病」。但關於「神經病」字詞的定義，
    每個人的感受不同，我尊重他們的想法。如果是指精神上的
    疾病才有貶低的意思，若只是指神經系統方面的問題，那就
    跟心血管疾病一樣，沒有貶低的意思。我自始至終沒有犯罪
    的意思，事後也積極聯繫對方，試圖調解，結果對方一開始
    要我賠償新台幣（下同）30萬，後來他僅願意以15萬和解，
    這已超出我可以負荷的能力。
肆、本院認定檢察官所提事證，並不足以證明甲○○犯有公然侮辱
    罪的理由：
一、公然侮辱罪的成立，須以行為人主觀上出於侮辱他人的意思
    ，而以客觀上足以「侵害他人人性尊嚴的普遍性社會名譽」
    的言語、文字或舉動，加以指陳辱罵，始足成立；如行為人
    並無侮辱他人的主觀犯意，或其客觀上也不足以「侵害他人
    人性尊嚴的普遍性社會名譽」，縱其言語、文字或舉動有所
    不當，或致他人產生內部名譽、主觀（感情）名譽受辱的感
    覺，仍無從以該罪相繩。再者，由於在語言學上，對於字詞
    的解讀，「脈絡」占了相當的重要性，也就是所謂說話時的
    情境、對話雙方的關係身分等等，則在判斷具體個案是否該
    當公然侮辱時，不能僅僅是運用字典或辭典等引經據典的方
    式，去釐清某個詞彙話語的涵義，而應參考對話雙方當時時
    空環境下的語用情境；尤其在忽略語境的判斷時，勢必窄化
    語言涵義所存在的可能性，因為許多詈言、國罵都已經弱化
    、變形，很多時候僅是作為無意義的發語詞，甚至是早已不
    見有最初源頭意涵（例如：閩南語中的「我駛」，早期意涵
    是「我駛你娘」，在現今臺灣社會卻已演變成國語的「哇塞
    」，僅用以作為驚訝的發語詞）。因此，公然侮辱罪既然是
    在保護個人經營社會群體生活的人格法益，在採取「語境」
    判斷模式進行初步過濾的情況下，特定言語的客觀涵義及表
    意人的主觀意思，必須綜合觀察系爭言論的整體脈絡及外在
    語境，結合該表意行為所根基的背景事實、一般社會的理性
    客觀認知、經驗法則及表意人所訴求該言論發生的效果等相
    關情狀而為探求，以避免去脈絡化而截取片言隻字，切割與
    前後語句的相互關聯性及其時空背景，失之片斷致無法窺其
    全貌，造成判斷上的偏狹。亦即，法院在審理妨害名譽案件
    時，當不能以鋸箭方式率爾切割行為人陳述的前後脈絡，亦
    不可將系爭言論自陳述者所處情境中抽離，斷章取義而執為
    入罪之論據。是以，關於負面語言的使用，是否成立公然侮
    辱罪，應依其使用的時間、地點、場合、對象等客觀因素，
    以及使用語言個人的身分、思想、性格、職業、修養、處境
    、心情等主觀因素所構成的語境、脈絡等整體觀察，並不得
    僅以被害人主觀感受或片言隻字為斷。此外，個人名譽究竟
    有無受到減損或貶抑，更非單依被害人主觀上的感情為斷。
    也就是說，即便行為人所為已傷及被害人主觀上的情感，但
    客觀上對於被害人的人格評價並無影響時，尚不得遽以刑法
    公然侮辱罪加以論處。
二、甲○○與魏振廷素不相識，108 年7 月10日晚間9 時40分左右
    ，甲○○騎駛000-0000號重型機車，行經臺北市○○區○○○路0 
    段000 巷00弄00號前，於轉彎之際，所騎機車不慎擦撞停放
    在路旁、車主不在車上的000-000 號重型機車，魏振廷見甲
    ○○沒有停車之意，遂攔下甲○○並要求報警。2人因此發生爭
    執，魏振廷並當場用手機拍攝甲○○的一舉一動，甲○○除口出
    「神經病」之語外，並表示魏振廷不懂法律、騷擾他。魏振
    廷於翌日凌晨2 時40分左右前去臺北市政府警察局信義分局
    三張犁派出所告訴甲○○涉犯妨害名譽罪嫌，其後甲○○亦對魏
    振廷提起妨害自由的刑事告訴，魏振廷所涉強制罪嫌，已經
    臺灣臺北地方檢察署檢察官為不起訴處分，因甲○○未聲請再
    議而確定。以上事情，已經魏振廷於警詢、偵訊及本院審理
    時證述屬實，並有魏振廷當場拍攝的現場照片（偵卷第19頁
    ）與錄音錄影光碟及甲○○就此所製作的譯文（本院卷第21-2
    5 頁）等件在卷可證，且為檢察官、甲○○所不爭執，這部分
    事實可以認定。
三、中華民國刑法第185 條之4 規定：「駕駛動力交通工具肇事
    ，致人死傷而逃逸者，處1 年以上7 年以下有期徒刑。」又
    道路交通事故處理辦法第2 條規定：「本辦法用詞，定義如
    下：一、道路交通事故：指車輛、動力機械或大眾捷運系統
    車輛在道路上行駛，致有人受傷或死亡，或致車輛、動力機
    械、大眾捷運系統車輛、財物損壞之事故……」；第3 條規定
    ：「發生道路交通事故，駕駛人或肇事人應先為下列處置：
    ……四、不得任意移動肇事車輛及現場痕跡證據。但無人傷亡
    且車輛尚能行駛，或有人受傷且當事人均同意移置車輛時，
    應先標繪車輛位置及現場痕跡證據後，將車輛移置不妨礙交
    通之處所。五、通知警察機關。但無人受傷或死亡且當事人
    當場自行和解者，不在此限」。由此可知，行為人駕車並肇
    事，涉犯刑法肇事遺棄罪的前提要件，是必須造成他人死傷
    並逃逸；縱使並未造成他人受傷，如發生車輛或財物損害的
    道路交通事故，除當事人當場自行和解之外，行為人仍有通
    知警察機關的義務。本件魏振廷於本院審理時證稱：「（〈
    提示本院卷第23頁譯文〉問：被告主張他的機車跟路邊車子
    擦撞時他有受傷，被告當時是否有告訴你此事？）時間有點
    久，我不太記得，但如果這個對話內容是真的，應該是有。
    （問：你當時沒有看被告的身體，所以不知道他是否有受傷
    ，是否如此？）是」、「（問：被告騎車跟停放路邊的機車
    擦撞的當時，那輛機車的所有人是否在那裡？）不在，所以
    我才質疑被告為何撞到別人的車而沒有留下來處理，那是一
    條巷子，停放的狀況我也有陳報給法院。（問：被告的機車
    跟被碰撞的機車在擦撞當時是否很大聲？）是，我是剛好跟
    被告的方向相反，我是聽到很大的碰撞聲，我看到那台機車
    後面的塑膠板要掉要掉的樣子，這也都有監視器畫面」等內
    容（本院卷第48、50頁），核與甲○○就雙方當時對話所製作
    的譯文內容相符（本院卷第23頁）。是以，甲○○騎駛機車擦
    撞000-000 號機車時，該輛機車塑膠板雖然受到撞擊，但該
    機車是否受損並不確定，而且車主並不在車上，真正受有傷
    勢的人其實是甲○○，依規定甲○○固然有通知警察機關的義務
    ，但並不涉及肇事逃逸的刑責，這部分應先予以敘明。
四、由甲○○所製作魏振廷拍攝2 人於事發現場爭執過程的譯文（
    本院卷第23、24頁），可知當時雙方有如下的對話內容：「
    （李：其實我站在法律的立場根本不用報警耶）（魏：哦！
    所以你撞倒別人的東西就可以跑掉？然後你不用報警？）」
    、「（李：你根本不懂法律嘛，然後再那亂檢舉別人）（魏
    ：我沒有要檢舉你喔，你講話要負責任，你講話要負責任）
    （李：我不要警察來了說我是神經病、發瘋，我希望你來作
    證）（魏：我要走開，我有事情……）（李：你已經觸犯強制
    罪，你強制留別人，而且我根本就沒有造成車損，說我造成
    人家損害……）」、「（李：不懂法律，在那亂，跟你講，正
    義感不是這樣使出來的）（魏：喔？）（李：我掀我的傷口
    給你看）（魏：你不用給我看）……（李：我有造成別人車損
    嗎？請你去看我的車頭，我的車，我有造成別人車損嗎？你
    憑什麼檢舉我？）……（魏：幹什麼！兇什麼！你沒被人兇過
    呢？你兇什麼？你走開喔！）（李：我有造成別人車損喔？
    我有造成別人車損喔？你懂法律嗎？你觸犯了強制罪ㄟ！觸
    犯了強制罪ㄟ）（魏：你有沒有問題啊？）」，其後甲○○才
    口出「神經病」三個字。而魏振廷於本院審理時也證稱：「
    〈提示本院卷第21頁譯文〉問：這是被告提供給法院的譯文，
    手寫部分則為被告自己撰寫的意見，請確認此對話內容是否
    確實是你們當時的對話內容？）大致上雙方的對話都是正確
    的，但是被告自己手寫的部分是他自己的臆測。（問：你要
    求被告去報案的過程中，被告有無希望你留下作證？）當時
    是有這樣的狀況，但是被告沒有請求權基礎要求我留下」等
    內容（本院卷第48頁）。綜上，可知甲○○與魏振廷當時發生
    衝突的起因，在於魏振廷認為甲○○駕車擦撞他人機車，依法
    應通報警察機關；甲○○卻認為他所為並未造成他人車損，依
    法並無通報義務，魏振廷不僅要求他進行無義務的通報之舉
    ，又不願停留等待警察抵達現場而擔任證人，並當場用手機
    拍攝他的一舉一動，明顯是在為難他，才會在雙方的一番爭
    執之後，口出「神經病」之語。
五、法律是最低的道德標準，公然侮辱罪的成立，須以行為人主
    觀上出於侮辱他人的意思，而以客觀上足以「侵害他人人性
    尊嚴的普遍性社會名譽」的言語、文字或舉動，加以指陳辱
    罵，始足成立，已如前述，則縱使行為人所為已傷及被害人
    主觀上的情感，但客觀上對於被害人的人格評價並無影響時
    ，尚不得遽以刑法公然侮辱罪加以論處。至於行為人公然以
    「神經病」辱罵他人，從形式上觀察，雖其措詞或傷及被害
    人主觀上的情感，使被害人感到不快，但從實質上判斷，如
    行為人不是出於毫無依據的謾罵、嘲笑或其他表示足以貶損
    他人評價的意思，而是對特定事件不滿所為的言語發洩，我
    國司法實務上率皆認為尚未逾越一般人生活經驗的合理範疇
    ，也難以認為客觀上已影響被害人的人格評價（臺灣高等法
    院101 年度上易字第2365號、102 年上易字第1201號、106
    年度上易字第2368號、107 年度上易字第2072號、108 年上
    易字第682 號判決可資參照）。本件甲○○認為他所為並未造
    成他人車損，依法並無通報義務，魏振廷不僅要求他進行無
    義務的通報之舉，又不願停留等待警察抵達現場而擔任證人
    ，更當場用手機拍攝他的一舉一動，明顯是在為難他，才會
    在雙方的一番爭執之後，口出「神經病」之語，已如前述；
    而魏振廷於警詢時也供稱：「我當下質疑他撞到別人的車，
    至少要留張字條或報警以表示負責。但對方情緒失控，除了
    阻擋我的去路，還在基隆路與忠孝東路四段之路口人行道上
    公開罵我神經病」等語（偵卷第15頁）。是以，甲○○既然是
    因為一時情緒失控才口出「神經病」，可見他是因為自認並
    未造成他人車損，對魏振廷並無依據的見「義」勇為之舉不
    滿所為的言語發洩，他主觀上是否基於侮辱魏振廷的犯意而
    為，即有疑義。
伍、結論：本件甲○○於108 年7 月10日晚間9 時40分左右，在臺
    北市○○區○○○路0 段000 巷00弄00號前，雖然有在上述不特
    定人得共見共聞的場所，對魏振廷口出「神經病」之語，但
    實際上他是認為魏振廷的見「義」勇為之舉並無法律上依據
    ，因一時情緒失控所為的言語發洩，他主觀上是否基於侮辱
    魏振廷的犯意而為，即有疑義，即難以認定他涉有公然侮辱
    犯行。是以，本院對於卷內訴訟資料經逐一剖析，參互審酌
    ，尚無從獲得甲○○有罪的心證，參照前述法律規定及說明所
    示（貳、一），應諭知甲○○無罪，以示慎斷。
陸、適用的法律：刑事訴訟法第301 條第1 項。本件經檢察官蔡
    正雄偵查後聲請簡易判決處刑，由檢察官陳國安到庭實行公
    訴。
中　　華　　民　　國　109 　　年　　2 　　月　　17　　日
                  刑事第十庭  法  官  林孟皇